最高法院刑事判決　　　　　　　　　　　　　　　九十三年度台上字第三八六五號
　　上　訴　人　甲○○
　　　　　　　　乙○○
右上訴人等因違反毒品危害防制條例案件，不服台灣高等法院台中分院中華民國九十
三年四月八日第二審更審判決（九十二年度上重更(一)字第五八號，起訴案號：台灣台
中地方法院檢察署九十一年度偵字第八六三七號），提起上訴，本院判決如左：
    主  文
上訴駁回。
    理　由
按刑事訴訟法第三百七十七條規定，上訴於第三審法院，非以判決違背法令為理由，
不得為之。是提起第三審上訴，應以原判決違背法令為理由，係屬法定要件。如果上
訴理由狀並未依據卷內訴訟資料，具體指摘原判決不適用何種法則或如何適用不當，
或所指摘原判決違法情事，顯與法律規定得為第三審上訴理由之違法情形，不相適合
時，均應認其上訴為違背法律上之程式，予以駁回。本件上訴人甲○○上訴意旨略以
：(一)原審依共同被告乙○○之警訊供述為論定上訴人甲○○係以每月新台幣（下同）
五萬元受僱於黃浚銘事實之基礎，惟乙○○其後於第一審審理中又供稱上訴人甲○○
還沒上班，案發當天甲○○是拿錢去借予黃浚銘云云，其前後供述矛盾，且其受僱於
黃浚銘之時間不長，豈有知悉甲○○及黃浚銘間之報酬關係之理，是原判決有刑事訴
訟法第三百七十九條第十四款之違誤。(二)證人朱秀貞於第一審證稱伊僅送二份晚餐至
鐵皮屋，共同被告乙○○於第一審亦陳稱由黃浚銘一人在鐵皮屋內販毒，可見上訴人
甲○○僅是偶至該處拜訪而已，縱或有幫黃浚銘販毒，其究係基於共同販賣犯意，抑
或僅是幫助犯意，原審未予詳究，有應於審判期日調查之證據未予調查之違法。(三)上
訴人等係以一行為同時販賣海洛因及安非他命，應依法從一重處斷，不應分別論罪科
刑，原判決數罪併罰，顯有適用法則不當之違法等語。上訴人乙○○上訴意旨略以：
(一)證人趙新彰於原審證稱：伊是於民國九十一年三、四月將鐵皮屋租給林秀貞，……
九十一年三月二十四日當天交給林秀貞使用等語，足以證明黃浚銘在九十一年三月二
十五日前並未進駐該鐵皮屋。(二)證人賴守儀於原審證稱伊未向上訴人乙○○買過毒品
等語，亦屬有利於上訴人之證據，原審未予採納，又未說明其理由，有判決不備理由
之違誤。原判決僅以證人陳椿棋證稱：其係九十一年農曆過年後的時候去裝設監視器
等語，即推定共同被告黃浚銘於九十一年二月間已使用該鐵皮屋，進而推論證人李炎
嶽等人自九十一年二月間起已至該處購買毒品，顯有採證認事與卷內資料不符之違誤
。(三)證人楊國南、胡文忠、張國堯、賴守儀、廖德武之警訊證詞與渠等嗣後於審判中
所供不一，且渠等嗣後於審判中或未指認上訴人蔡有仁販賣毒品，或明確證稱不認識
上訴人，亦非向上訴人等買毒品，其購買毒品處所並非案發之鐵皮屋，或所描述之「
老大」特徵與上訴人等亦不相符，或指證販毒地點係經警方誘導而為，或稱警訊證詞
非出於其供述，在在足以證明該等證人證詞存有瑕疵，且與事實不符，是本件尚難以
該等有瑕疵之警訊證詞為不利上訴人等判斷之依據。又證人之警訊筆錄屬審判外之陳
述，並無證據能力。再者，本件警方製作上訴人及證人之筆錄時，並未依法定程序全
程連續錄音，而是先做好筆錄後再命渠等依筆錄內容逐字朗讀錄音，因此該等警訊筆
錄依法亦不可作為不利於上訴人之證據。(四)原判決並未說明本件有何客觀事實及證據
，足以證明上訴人確有販賣毒品之「營利意圖」，徒以臆測之詞推論上訴人營利意圖
，顯違證據法則併有判決不備理由之違誤等語。
惟查原判決認定上訴人二人有事實欄所載之犯行，因而撤銷第一審判決，改判仍論處
上訴人甲○○及乙○○共同連續販賣第一級毒品罪刑，及共同連續販賣第二級毒品兩
項罪刑，係依憑上訴人乙○○於警訊、檢察官偵查及法院審理中不利於上訴人二人之
供述，證人楊國南、胡文忠、張國堯、賴守儀、廖德武之警訊證詞，證人即承辦警員
黃志明、曾政平、蕭煙泉、蕭長生及林秀貞、陳椿棋於偵查中之證述，佐以卷附房屋
租賃契約書、搜索聲請書、搜索票影本各一份、相片六張、勘驗現場圖一份、搜索扣
押筆錄影本二份、扣案之海洛因十九包又二包及安非他命十五包，暨卷附鑑驗該等扣
案物品確為毒品海洛因及安非他命之鑑定通知書及鑑驗報告各一份，楊國南、張國堯
、及賴守儀之尿液經送檢驗後呈嗎啡（海洛因之代謝物）及甲基安非他命陽性反應、
胡文忠之尿液經送檢驗後呈嗎啡（海洛因之代謝物）陽性反應、廖德武之尿液經送檢
驗後呈甲基安非他命陽性反應之煙毒尿液檢驗成績書影本一份及尿液檢驗通知書二份
等事證，為其論罪之基礎。並明：(一)上訴人乙○○於警訊時已明白供述共同被告黃
浚銘確實在該鐵皮屋內販賣海洛因及安非他命，而上訴人甲○○則係以每月五萬元之
代價受僱於黃浚銘在該鐵皮屋內共同販賣海洛因及安非他命等語；並於檢察官偵查及
第一審法院審理中供稱：其警訊陳述實在等語。(二)上訴人二人與共同被告黃浚銘在前
開鐵皮屋內共同販賣海洛因予楊國南、胡文忠、張國堯，及販賣安非他命給賴守儀、
廖德武之事實，並據證人楊國南、胡文忠、張國堯、賴守儀、廖德武證述明確。(三)本
件係李炎嶽因毒品案件被通緝到案後，向警供稱其毒品係來自前開鐵皮屋，警方乃前
往該鐵皮屋勘察後發現確有安裝監視器材而過濾出入人員，嗣而持搜索票搜索，除於
上訴人乙○○身上查獲其預備供施用之海洛因及安非他命各一小包外，另於現場查獲
海洛因十九包，復經乙○○帶同警方在該鐵皮屋客廳電視機旁查獲供販賣之海洛因二
包及安非他命十五包。而警方至現場搜索時，上訴人甲○○、乙○○等人均在場，嗣
共同被告黃浚銘、證人林秀貞、楊國南、賴守儀、廖德武、胡文忠、陳朝銓及張國堯
等人又陸續進入該鐵皮屋而一併被查獲等情，業據執行搜索之警員黃志明、曾政平、
蕭煙泉、蕭長生於偵查中證實。而黃浚銘、甲○○及乙○○固均辯稱不認識楊國南、
賴守儀、廖德武、胡文忠、陳朝銓及張國堯云云，則何以楊國南、賴守儀、廖德武、
胡文忠、陳朝銓及張國堯等人，會陸續抵達該鐵皮屋而為警查獲？對照前開尿液檢驗
報告及證人陳朝銓於第一審法院審理時證稱被查獲當時係要到該鐵皮屋購買海洛因等
語，證人楊國南、賴守儀、廖德武、胡文忠及張國堯所證：被查獲當時係為購買毒品
而前來該鐵皮屋等情，應與事實相符而屬可採。雖證人楊國南、張國堯、胡文忠、廖
德武於第一審法院審理時均改稱並未至該鐵皮屋購買毒品，警訊筆錄並不實在云云，
惟上揭證人於第一審所為之證詞均有明顯瑕疵，且與事實不符，應係迴護上訴人二人
之詞；上訴人二人否認犯罪，亦屬企圖卸責之詞，均不足採信。(四)證人陳椿棋於偵查
中證稱：伊第一次去前開鐵皮屋是在九十一年農曆過年後，黃浚銘說那裡需要監視系
統，帶伊去看場地，二、三天後伊就去施工；其後一遇到問題，黃浚銘就叫伊去維修
。九十一年四月三十日案發當時伊是去那裡要收取維修費一萬多元等語甚詳，按證人
陳椿棋至上址為黃浚銘裝設監視系統之時間係在農曆過年後未久，亦即在九十一年二
月十一日以後未久之二月間，於裝設後迄九十一年四月三十日至上址所收取一萬多元
之維修費時，歷時非久遠，於短短一個多月之期間又至該址為黃浚銘維修多次，記憶
尤不易模糊混淆，並於同年六月二十日在檢察官偵查中到庭作證，其於偵查中所證當
無記憶不清或證述錯誤可言。證人即黃浚銘之同居女友林秀貞於偵查中證稱：伊係於
九十一年三月二十四日始向趙新彰訂約承租該房屋等語，並不足為上訴人二人有利之
認定。(五)查海洛因及安非他命物稀價昂，取得不易，更為政府所嚴厲查禁，苟上訴人
等於買賣過程中無利可圖，豈會甘冒被移送法辦之危險，平白從事販賣之理，共同被
告黃浚銘就其販入及賣出毒品之價格固堅不吐實，然其所販入海洛因及安非他命之價
格必較其出售之價格低廉，而有從中賺取買賣差價牟利之營利意圖，當無可置疑；另
上訴人甲○○係以每月五萬元之代價受僱於黃浚銘，上訴人乙○○則由黃浚銘無償提
供海洛因及安非他命施用作為代價，而共同販賣海洛因及安非他命，足見其二人亦均
有營利之意圖，其等犯行均足堪認定等理由綦詳。又按(一)被告以外之人於檢察事務官
、司法警察官或司法警察調查中所為之陳述，與審判中不符時，其先前之陳述具有較
可信之特別情況，且為證明犯罪事實存否所必要者，得為證據，此為刑事訴訟法第一
百五十九條之二所明定，故證人之警訊供述，若符合上開可信性及必要性之要件時，
即具有證據能力。本件原判決已就證人楊國南、張國堯、胡文忠、廖德武等四人於第
一審審理時改稱渠等未至鐵皮屋購買毒品，警訊筆錄不實在云云等證詞有如何明顯瑕
疵，與事實不符，應係迴護上訴人等之詞，不足採信，以及伊等於警訊所為不利於上
訴人等之證言如何與事實相符，可予採信，詳其理由。其等警訊證詞乃證明上訴人
二人犯罪事實存否所必要，況第一審判決及上開證人所為警訊證述時間均在上揭刑事
訴訟法條文於九十二年九月一日修正生效前，參酌刑事訴訟施行法第七條之三規定，
該警訊陳述，經原審踐行合法調查程序後採為證據，自難認有何違誤。(二)上訴人二人
於原審並未曾提出乙○○及證人楊國南等人之警訊證述，有未依法連續錄音之抗辯，
乙○○於上訴第三審後始提出該抗辯主張，亦非適法之第三審上訴理由。(三)證人賴守
儀於原審法院九十三年三月十五日審理時證稱：是一位陳姓朋友帶伊至系爭鐵皮屋買
毒品二次，但都是該陳姓朋友進屋，伊並未進去，伊並不知該朋友係向何人買毒品，
後來第三次才是伊自己至該鐵皮屋買毒品，但剛進入，詢問乙○○有無在賣毒品，警
察就來了，所以在警訊時伊才說乙○○在賣毒品云云，並不足以推翻原審依憑前揭不
利於上訴人二人之事證，認定其二人犯行之判決結果，原判決縱未就證人賴守儀上開
證言，說明何以不足為有利上訴人乙○○認定之理由，顯與判決結果無影響。(四)雖證
人趙新彰於原審證稱：伊是於九十一年三、四月的時候將前開鐵皮屋租給林秀貞，…
…九十一年三月二十四日當天交屋給林秀貞使用等語，並不影響原判決所為上訴人二
人與第一審共同被告黃浚銘，由黃浚銘推由同居女友林秀貞於九十一年三月二十四日
與屋主簽訂租約後，即在該鐵皮屋內共同販毒犯行之事實認定，是原判決未就趙新彰
上開證言，說明何以不能為有利上訴人二人認定之理由，亦無影響判決結果之違誤，
自與判決理由不備之違法有別。(五)原判決並未認定證人李炎嶽等人自九十一年二月間
起已至上揭鐵皮屋購買毒品之事實，其理由欄已明公訴意旨所指上訴人等販賣毒品
予李炎嶽部分，為不能證明之理由。(六)又原判決已明從上訴人等甘冒被移送法辦，
處以販賣毒品重刑之危險，與人交易毒品等情，足認渠等有營利意圖，亦無徒憑主觀
臆測之詞推認上訴人二人犯行之違法情形。(七)原判決依據證人楊國南、廖德武、張國
堯證稱：上訴人甲○○有參與販賣毒品行為之證述，並參酌前揭不利於甲○○之事證
論定上訴人甲○○為販賣第一級及第二級毒品之共同正犯，亦難認有查證未盡之違誤
。(八)依原判決認定之事實，本件上訴人等並非以一行為同時出賣安非他命及海洛因予
他人，而是先後數行為，或販賣安非他命，或販賣海洛因予他人，即與刑法第五十五
條前段所謂一行為而觸犯數罪名之要件不符，原判決就上訴人二人等販賣第一級及第
二級毒品之犯行未依想像競合犯規定從一重罪處斷而分論併罰，於法亦無不合，難於
遽指有適用法則不當之違誤。上訴人二人其餘上訴意旨，徒憑己見就原審採證認事職
權之行使或原判決已論斷說明事項，重複為事實之爭辯，亦非適法之第三審上訴理由
。其二人上訴意旨指摘原判決違誤各項，核與法律規定得為第三審上訴理由之違法情
形，不相適合，依前揭說明，其上訴均違背法律上之程式，應予駁回。
據上論結，應依刑事訴訟法第三百九十五條前段，判決如主文。
中　　　華　　　民　　　國　　九十三　　年　　　七　　　月　　二十九　　日
                              最高法院刑事第十二庭
                                  審判長法官  陳　正　庸
                                        法官  賴　忠　星
                                        法官  王　居　財
                                        法官  張　清　埤
                                        法官  林　開　任
      右正本證明與原本無異
                                              書  記  官
中　　　華　　　民　　　國　　九十三　　年　　　八　　　月　　　九　　　日
                                                                      ｍ
